臺灣新北地方法院刑事判決　　　　　　　110年度易字第640號
公　訴　人　臺灣新北地方檢察署檢察官
被　　　告　李浩瑋


上列被告因詐欺等案件，經檢察官提起公訴（109年度偵字第374
69號），及移送併辦（110年度偵字第4079號、第6672號、第251
90號、第26689號、第29792號），本院判決如下：
    主  文
李浩瑋幫助犯洗錢防制法第十四條第一項之一般洗錢罪，處有期
徒刑參月，併科罰金新臺幣壹萬元，罰金如易服勞役，以新臺幣
壹仟元折算壹日。
    事  實                    
一、李浩瑋明知依一般社會生活之通常經驗，可預見提供金融帳
    戶之存摺、提款卡及密碼予不相識之人使用，常與財產犯罪
    密切相關，且使用他人金融帳戶之目的在於取得贓款及掩飾
    犯行不易遭檢警追查，因此若任意將自己所管領之金融帳戶
    提款卡及密碼等資料任意交予不熟識且對其年籍資料毫無所
    悉之人，可能因此供作為詐欺犯罪收取不法款項之用，並將
    犯罪所得款項匯入、轉出，而藉此掩飾犯罪所得之真正去向
    ，竟基於縱若有人利用其金融帳戶存、匯入款項，進而持其
    提款卡將款項提領出而作為犯罪工具，並掩飾犯罪所得來源
    去向，使詐欺者得以順利取得持有處分犯罪所得，亦不違反
    其本意之幫助他人詐欺取財、洗錢之不確定故意，於民國10
    9年7月9日11時4分許，在臺北市士林區中正路上之一之軒門
    市旁，將其所申設中國信託商業銀行帳號000000000000號帳
    戶之提款卡及密碼交付予張書維（涉犯幫助詐欺罪嫌之部分
    ，現由臺灣士林地方法院審理中）。嗣張書維所屬詐欺集團
    成員取得上開帳戶資料後，即共同為自己不法所有之意圖，
    基於詐欺之犯意，於如附表所示時間，以如附表所示方式，
    詐欺如附表所示之人，致如附表所示之人，陷於錯誤，而依
    指示匯款如附表所示金額至本件中信帳戶內，旋遭提領一空
    。
二、案經粘丹瓊訴由新北市政府警察局三重分局報告臺灣新北地
    方檢察署檢察官偵查起訴、李佩思訴由新北市政府警察局三
    重分局報告、曾翊雯訴由桃園市政府警察局中壢分局報告、
    鄭佳容訴由新北市政府警察局海山分局、洪睿釪訴由臺中市
    政府警察局霧峰分局報告臺灣新北地方檢察署檢察官移送併
    辦，暨陳冠維訴由桃園市政府警察局中壢分局報告臺灣桃園
    地方檢察署檢察官移送併辦。
    理  由
一、訊據被告李浩瑋固坦承有將本件帳戶交予他人，亦不否認本
    件帳戶有遭詐欺集團成員用以詐欺告訴人粘丹瓊等人，然矢
    口否認涉有何幫助詐欺及洗錢之犯行，辯稱：「小樂」張書
    維說有一筆很大的錢要進來，他要把它分散，因為擔心後面
    會有麻煩，可能會被銀行查之類的，所以就向我借帳戶，他
    說要借1、2個月，但是時間還沒到，伊就收到銀行通知，伊
    再去問張書維，他說他也不知道，後來人就不見了，伊只是
    單純幫助朋友，沒有幫助詐欺之意思等語。經查：
  ㈠被告於前揭時、地，將本件帳戶之提款卡、存摺及密碼，交
    予「小樂」張書維，嗣該詐欺集團即以如附表所示詐騙手法
    訛詐告訴人粘丹瓊等人，致其等陷於錯誤，而依指示於如附
    表所示時間，匯款如附表所示金額至本件帳戶後，旋遭提領
    一空之事實，業經被告所不否認（見109年度偵字第37469號
    卷【下稱第37469 號卷】第15頁至第16頁、第91頁至第93頁
    、第第112頁至第113頁、110年度偵字第4079號卷【下稱第4
    079號卷】第11頁至第12頁、第87頁至第88頁、第100頁至第
    102頁、110年度偵字第6672號卷【下稱第6672號卷】第10頁
    至第13 頁、第256頁、本院審易卷第36頁、本院卷第52頁、
    第103頁），復據告訴人粘丹瓊等人於警詢時（見第37469號
    卷第17 頁至第21頁、第4079號卷第13頁至第14頁、第125頁
    至第129頁、110年度偵字第25190號卷【下稱第25190號卷】
    第123 頁至第131頁、第6672號卷第23頁至第33頁、110年度
    偵字第26689號卷【下稱第26689號卷】第11頁至第12頁）指
    述明確，並有被告李浩瑋所提供微信對話紀錄截圖、告訴人
    粘丹瓊之新北市政府警察局新莊分局光華派出所受理各類案
    件紀錄表、受理刑事案件報案三聯單、受理詐騙帳戶通報警
    示簡便格式表、金融機構聯防機制通報單、內政部警政署反
    詐騙諮詢專線紀錄表、中國信託銀行帳號000000000000號帳
    戶存摺封面暨內頁明細影本，及其與詐欺集團成員間之LINE
    對話紀錄截圖、告訴人李佩思之屏東縣政府警察局東港分局
    琉球分駐所受理各類案件紀錄表、受理刑事案件報案三聯單
    、受理詐騙帳戶通報警示簡便格式表、金融機構聯防機制通
    報單、內政部警政署反詐騙諮詢專線紀錄表、郵政跨行匯款
    申請書，及其與詐欺集團成員間之LINE對話紀錄及購買明細
    截圖、告訴人曾翊雯之新北市政府警察局蘆洲分局延平派出
    所受理各類案件表、金融機構聯防機制通報單、內政部警政
    署反詐騙諮詢專線紀錄表、中國信託銀行帳號000000000000
    號帳戶存款交易明細表，及其與詐欺集團成員間之LINE對話
    紀錄截圖、告訴人鄭佳容之臺南市政府警察局第三分局安順
    派出所受理刑事案件報案三聯單、受理詐騙帳戶通報警示簡
    便格式表、金融機構聯防機制通報單、內政部警政署反詐騙
    諮詢專線紀錄表、臺南鹽埕郵局帳號00000000000000號帳戶
    、合作金庫銀行府城分行帳號0000000000000 號帳戶之存摺
    封面暨內頁明細影本、第一商業銀行帳號00000000000 號帳
    戶匯款明細截圖、告訴人洪睿釪之彰化縣政府警察局芳苑分
    局二林分駐所受理各類案件紀錄表、受理刑事案件報案三聯
    單、受理詐騙帳戶通報警示簡便格式表、金融機構聯防機制
    通報單、內政部警政署反詐騙諮詢專線紀錄表、其與詐欺集
    團成員間之LINE對話紀錄截圖，及網路銀行匯款交易明細截
    圖、告訴人陳冠維之新竹縣政府警察局竹北分局三民派出所
    受理各類案件紀錄表、受理刑事案件報案三聯單、受理詐騙
    帳戶通報警示簡便格式表、金融機構聯防機制通報單、內政
    部警政署反詐騙諮詢專線紀錄表、永豐網路銀行交易明細表
    截圖，及其與詐欺集團成員間之LINE對話紀錄截圖，及中國
    信託商業銀行股份有限公司109年8月31日中信銀字第109224
    839214555號函、109年10月6日中信銀字第109224839246763
    號函暨所檢附被告帳戶存款基本資料暨交易明細表各1 份（
    見第37469 號卷第27頁至第75頁、第4079號卷第19頁至第41
    頁、第131頁至第167頁、第6672號卷第43頁、第71頁至第78
    頁、第119 頁至第155頁、第171頁至第173頁、第25190號卷
    第133 頁至第150頁、第154頁至第188頁、第26689號卷第13
    頁至第33頁、第41頁至第45頁、第51頁至第53頁）在卷可稽
    ，是本件帳戶確遭詐欺集團成員用以詐騙告訴人粘丹瓊等人
    時，作為供告訴人粘丹瓊等人匯入款項使用乙節，足堪認定
    。
  ㈡被告雖以前詞置辯，然查：
    ⒈被告雖辯稱其係將本件帳戶借予友人「小樂」，「小樂」
      就是張書維等語，然證人張書維前於偵訊時到庭具結證稱
      ：伊與被告是透過李睿哲介紹認識，只見過2次面，第1次
      見面是朋友介紹認識，說被告想要辦理貸款，第2 次見面
      ，是於109年7月9日11時4分許，在臺北市士林區中正路一
      之軒旁，這一次伊介紹被告跟賴泓至認識，因為賴泓至是
      賣車辦貸款的，伊介紹他們認識後，就由他們2 人自己談
      ，伊沒有拿被告的帳戶資料，被告提供的微信對話紀錄，
      也不是伊跟被告的對話，伊沒有綽號，伊不是「小樂」等
      語（見第37469 號卷第110頁至第111頁），而觀諸卷附被
      告所提供微信對話紀錄（見第37649 號卷第49頁至第52頁
      ），右側係使用月亮的照片作為頭像，左側係使用動物的
      照片作為頭像，且對方係使用三條魚之符號作為暱稱，是
      依被告所提供微信對話紀錄，尚無從據以認定被告是將本
      件帳戶交予「小樂」，亦無從認定「小樂」就是證人張書
      維，甚且尚無從判斷上開對話紀錄是否確係被告與他人之
      對話紀錄，是被告此部分所辯，是否屬實，已非無疑。
    ⒉次按刑法上之故意，分為直接故意（確定故意）與間接故
      意（不確定故意），行為人對於構成犯罪之事實，明知並
      有意使其發生者為直接故意。行為人對於構成犯罪之事實
      ，預見其發生，而其發生並不違背其本意者為間接故意；
      而間接故意與有認識的過失之區別，在於二者對構成犯罪
      之事實雖均預見其能發生，但前者對其發生並不違背其本
      意，後者則確信其不發生。是以，若對於他人可能以其所
      交付之帳戶，進行詐欺取財之犯罪行為乙情，已預見其發
      生，而其發生並不違反其本意，自應負故意犯（間接故意
      ）之罪責。再者，金融存摺事關個人財產權益之保障，其
      專有性甚高，除非本人或與本人有親密關係者，難認有何
      理由可自由流通使用該存摺，且一般人均有妥為保管及防
      止他人任意使用之認識，縱特殊情況偶須交付他人使用，
      亦必深入瞭解他人用途暨其合理性，始予提供，而該等專
      有物品如落入不明人士手中，且未加以闡明正常用途，極
      易被利用為與財產有關之犯罪工具，此乃一般人生活認知
      所易於體察之常識，是若非有正當理由，竟徵求他人提供
      帳戶者，客觀上應可預見其目的，多係欲藉該帳戶取得不
      法犯罪所得，且隱匿帳戶內資金之實際取得人之身分，以
      逃避追查，是縱認被告確係將本件帳戶資料交予證人張書
      維，惟被告在交付本件帳戶之存摺、提款卡及密碼時，係
      智識程度正常之成年人，足認其具有相當之社會經驗、常
      識，且其前於110年2月22日偵訊時亦供稱：我知道政府有
      在宣導提供帳戶、提款卡，有幫助詐欺之嫌等語（見第40
      79號卷第88頁），是被告對上情尚難諉為不知，則其對張
      書維不自己開立帳戶卻收取他人帳戶之舉，豈能無疑？而
      依被告於109 年11月23日、110年2月22日偵訊時之供述，
      其於本案發生前，對於「小樂」之真實姓名年籍均不知，
      僅係找友人李睿哲時，有時候會看到「小樂」（見第3746
      9 號卷第92頁、第4079號卷第88頁），顯見被告與「小樂
      」亦非熟識之朋友，然依被告所提供上開微信對話紀錄（
      見第37469號卷第110頁），其於交付本件帳戶資料前，先
      換發新提款卡，並依對方指示將轉帳額度開到最大，苟無
      事前協議，殊難想像會如此配合；況自政府開放金融業申
      請設立以來，金融機構大量增加，使一般人申請存款帳戶
      極為容易、便利，除非充作犯罪使用，否則實無向他人購
      買或蒐集金融機構帳戶之必要，足見被告應可認知所為與
      一般社會常情不符，亦可預見向其收受帳戶之人，係欲將
      其所提供帳戶用於不法使用，復參酌被告前於109年11月2
      0 日警詢及同年月23日偵訊時供稱：我有問他是否用來詐
      騙等語（見第6672 號卷第11頁、第37469號卷第93頁），
      顯見被告對於提供本件帳戶予證人張書維乙節，尚非全然
      未起疑心，卻仍率爾交出本件帳戶，被告主觀上應已可預
      見所提供之帳戶有可能遭作為詐欺取財等非法用途，卻仍
      容任該結果發生而不違背其本意，自具有幫助詐欺取財之
      不確定故意，甚為明確。是被告辯稱其將本件帳戶借予友
      人張書維等語縱然屬實，仍不足以卸免其率意將帳戶交予
      他人，而幫助他人為本案詐欺取財犯行之罪責。
  ㈢綜上，本案事證明確，應依法論科。
二、論罪科刑：
  ㈠論罪：
    按行為人提供金融帳戶提款卡及密碼予不認識之人，非屬洗
    錢防制法第2條所稱之洗錢行為，不成立同法第14條第1項一
    般洗錢罪之正犯；如行為人主觀上認識該帳戶可能作為收受
    及提領特定犯罪所得使用，他人提領後即產生遮斷資金流動
    軌跡以逃避國家追訴、處罰之效果，仍基於幫助之犯意而提
    供，應論以幫助犯同法第14 條第1項之一般洗錢罪（最高法
    院108 年度台上大字第3101號刑事大法庭裁定意旨可資參照
    ）；又依洗錢防制法第3 條第2款規定，刑法第339條之詐欺
    罪係該法所稱特定犯罪。是核被告所為，係犯刑法第30條、
    第339條第1項之幫助詐欺取財、刑法第30條、洗錢防制法第
    14 條第1項之幫助一般洗錢罪。又其交付本件帳戶資料，係
    以一幫助行為，幫助詐欺集團詐騙告訴人粘丹瓊等人，為同
    種想像競合犯；又被告以一行為同時觸犯幫助詐欺取財罪及
    幫助一般洗錢罪，為異種想像競合犯，應依刑法第55條規定
    ，從一重之幫助一般洗錢罪處斷。
  ㈡科刑：
    ⒈刑法第30條第2項之部分：
      被告以幫助之意思，參與構成要件以外之行為，為幫助犯
      ，爰依刑法第30條第2項之規定減輕其刑。
    ⒉爰審酌被告交付金融帳戶予他人使用，助長詐騙財產犯罪
      之風氣，造成無辜民眾受騙而受有金錢損失，並擾亂金融
      交易往來秩序及社會正常交易安全，且亦因被告之行為，
      掩飾了犯罪所得之去向，復致使執法人員難以追查正犯之
      真實身分，且被告犯後始終否認犯行，亦未與告訴人粘丹
      瓊等人達成和解，亦未賠償其等損害之犯後態度，兼衡其
      犯罪手段、告訴人粘丹瓊等人遭詐騙之金額（逾新臺幣【
      下同】40萬元）、其於本院審理時自陳其高中畢業之智識
      程度、從事機車材料的外送，與父母同住之家庭經濟狀況
      （見本院卷第105 頁）等一切情狀，量處如主文所示之刑
      ，並就罰金刑部分諭知易服勞役之折算標準。
據上論斷，應依刑事訴訟法第299條第1項前段（僅記載程序法條
），判決如主文。
本案經檢察官劉仕國偵查起訴及移送併辦、檢察官鄭心慈、李冠
輝、施婷婷移送併辦，由檢察官秦嘉瑋到庭執行公訴。
中    華    民    國   110    年    11    月    30    日
                  刑事第十二庭  審判長法  官  陳正偉
 
                                      法  官  陳志峯
 
                                      法  官  鄭淳予
上列正本證明與原本無異。
如不服本判決，應於判決送達後20日內敘明上訴理由，向本院提
出上訴狀（應附繕本），上訴於臺灣高等法院。其未敘述上訴理
由者，應於上訴期間屆滿後20日內向本院補提理由書「切勿逕送
上級法院」。
                                      書記官  方信琇
中    華    民    國   110    年    11    月    30    日
附錄本案論罪科刑法條全文：
洗錢防制法第2條
本法所稱洗錢，指下列行為：
一、意圖掩飾或隱匿特定犯罪所得來源，或使他人逃避刑事追訴
    ，而移轉或變更特定犯罪所得。
二、掩飾或隱匿特定犯罪所得之本質、來源、去向、所在、所有
    權、處分權或其他權益者。
三、收受、持有或使用他人之特定犯罪所得。
 
洗錢防制法第14條第1項
有第二條各款所列洗錢行為者，處 7 年以下有期徒刑，併科新
臺幣 5 百萬元以下罰金。
 
中華民國刑法第339條
（普通詐欺罪）
意圖為自己或第三人不法之所有，以詐術使人將本人或第三人之
物交付者，處 5 年以下有期徒刑、拘役或科或併科 50 萬元以
下罰金。
以前項方法得財產上不法之利益或使第三人得之者，亦同。
前二項之未遂犯罰之。
 
附  表
┌──┬──────────────────────┐
│編號│事實                                        │
├──┼──────────────────────┤
│ 1  │該詐欺集團成員共同意圖為自己不法之所有，先於│
│    │109 年6月16日16時8分許，以通訊軟體LINE加入粘│
│    │丹瓊為好友及提供「EXO invest」網站，欲邀粘丹│
│    │瓊投資理財，致粘丹瓊陷於錯誤，於同年7月10日1│
│    │2 時8分許、同日12時9分許，依指示匯款1萬9,600│
│    │元、1萬9,600元至本件帳戶內。                │
├──┼──────────────────────┤
│ 2  │該詐欺集團成員共同意圖為自己不法之所有，先於│
│    │109 年7月1日晚上某時許，以通訊軟體LINE暱稱「│
│    │哈莉奎茵」與洪睿釪聯絡，佯稱：跟著版主投資就│
│    │可獲利，穩賺不賠云云，致洪睿釪陷於錯誤，於10│
│    │9 年7月11日20時48分許，依指示匯款5萬元至本件│
│    │帳戶內。                                    │
├──┼──────────────────────┤
│ 3  │該詐欺集團成員共同意圖為自己不法之所有，先於│
│    │109 年7月3日，以通訊軟體LINE暱稱「東」聯繫曾│
│    │翊雯，佯稱「fz.tsm99.net」網站平台可投資賺錢│
│    │云云，致曾翊雯陷於錯誤，於109年7月13日15時32│
│    │分許，依指示匯款2萬元至本件帳戶內。         │
├──┼──────────────────────┤
│ 4  │該詐欺集團成員共同意圖為自己不法之所有，於10│
│    │9 年7月7日18時許，以通訊軟體LIME聯繫鄭佳容，│
│    │並佯稱有投資機會匯入所提供之錢包，使鄭佳容陷│
│    │入錯誤，於109年7月11日20時42分許、44分、53分│
│    │許，依指示匯款1 萬元（共2筆）、2萬元至本件帳│
│    │戶內。                                      │
├──┼──────────────────────┤
│ 5  │該詐欺集團成員共同意圖為自己不法之所有，於10│
│    │9年7月15日某時，以通訊軟體LINE暱稱「柔娜」與│
│    │李佩思聯絡，佯稱：加入「EXO invest」投資，穩│
│    │賺不賠云云，致李佩思陷於錯誤，於109年7月13日│
│    │15時20分許、同年月14日15時47分許，依指示匯款│
│    │15萬元、10萬元至本件帳戶內。                │
├──┼──────────────────────┤
│ 6  │該詐欺集團成員共同意圖為自己不法之所有，於10│
│    │9年6月14日8時30分許起至同年7月14日11時30分許│
│    │，假冒為通訊軟體LINE暱稱「婷」之人，透過聊天│
│    │方式取得陳冠維信任後，以介紹投資為幌，致陳冠│
│    │維陷於錯誤，於109年7月12日21時45分許，依指示│
│    │匯款3萬3千元至本件帳戶內。                  │
└──┴──────────────────────┘